臺灣高等法院臺中分院刑事判決　　　　100年度上訴字第169號
上　訴　人
即　被　告　謝秉原
選任辯護人　黃俊昇律師
　　　　　　陳世煌律師
上列上訴人因妨害自由案件，不服臺灣彰化地方法院99年度訴字
第922號中華民國99年11月17日第一審判決（起訴案號：臺灣彰
化地方法院檢察署98年度少連偵抗字第91號、99年度偵字第1378
號），提起上訴，本院判決如下：
    主  文
上訴駁回。
謝秉原緩刑參年。
    事  實
一、謝秉原之友人黃文彬（綽號「孩子彬」、「幼齒的」，通緝
    中）於民國98年3月間某日凌晨，在彰化縣彰化市○○路麗
    晶KTV消費，聲稱店內女侍禮貌欠佳，要求經理李曜同外出
    賠罪遭拒，心生不悅。黃文彬離去後，仍有未甘，竟與黃志
    明（通緝中）及綽號「國隆」真實姓名年籍不詳之成年男子
    等人共同基於剝奪李曜同行動自由之犯意聯絡，於凌晨1時
    許，由黃文彬指示綽號「國隆」等人前往麗晶KTV，以動手
    強押上車之非法方法，將李曜同載往彰化縣和美鎮○○路30
    之1號全家福自助式KTV（下稱全家福KTV）包廂內。李曜同
    遭押抵全家福KTV時，黃文彬已在包廂內等候，而謝秉原經
    由不知名友人邀約，亦進入包廂內。黃文彬除當面指責李曜
    同店內管理不週，並出手予以毆打（傷害部分未據告訴，下
    同），復與黃志明、謝秉原及在場之真實姓名年籍不詳成年
    男子數人共同基於上開剝奪李曜同行動自由之犯意聯絡，指
    示彼等以動手強押上車之非法方法，將李曜同蒙頭載往彰化
    縣伸港鄉海邊，其中謝秉原係以搭住李曜同肩膀防止逃逸之
    方式作為強押手段，並隨行分乘車輛前往；待李曜同遭押抵
    海邊時，黃文彬再毆打並出言恫嚇李曜同，隨後再押往附近
    魚塭續行毆打、恫嚇，嗣始將李曜同載回全家福KTV釋放，
    任其自行招呼計程車返家，李曜同計被剝奪行動自由約4、5
    小時。
二、案經彰化縣警察局彰化分局報告臺灣彰化地方法院檢察署檢
    察官偵查起訴。
    理  由
壹、證據能力部分：
    按被告以外之人於審判外之陳述，雖不符刑事訴訟法第159
    條之1至第159條之4等前4條之規定，而經當事人於審判程序
    同意作為證據，法院審酌該言詞陳述或書面陳述作成時之情
    況，認為適當者，亦得為證據。當事人、代理人或辯護人於
    法院調查證據時，知有第159條第1項不得為證據之情形，而
    未於言詞辯論終結前聲明異議者，視為有前項之同意，刑事
    訴訟法第159條之5定有明文。立法意旨在於傳聞證據未經
    當事人之反對詰問予以核實，原則上先予排除。惟若當事人
    已放棄反對詰問權，於審判程序中表明同意該等傳聞證據可
    作為證據；或於言詞辯論終結前未聲明異議，基於尊重當事
    人對傳聞證據之處分權，及證據資料愈豐富，愈有助於真實
    發見之理念，且強化言詞辯論主義，使訴訟程序得以順暢進
    行，上開傳聞證據亦均具有證據能力。查本案下列所援引之
    傳聞證據資料，檢察官、被告及選任辯護人於本案辯論終結
    前均不爭執其證據能力，本院審酌各該證據作成時之情況，
    並無不法取得之情形，認亦適合作為本案之證據，揆諸上開
    說明，各該證據均有證據能力。
貳、實體部分:
一、訊據上訴人即被告謝秉原（下稱被告）於本院審理中對其有
    上開剝奪行動自由之犯行坦承不諱，並經證人即被害人李曜
    同於警詢中指述明確（見偵字第91號偵查卷1第278至280、
    284至285頁），被害人在麗晶KTV遭強押外出，翌日返回時
    傷痕累累並跛行一節，亦據證人即麗晶KTV員工魏廷益於警
    詢中證述在卷（見同上偵查卷1第297至298頁），此外，復
    有被害現場照片可稽（第91號偵查卷1第271至274頁）。又
    依被害人李曜同於警詢中之陳述，其於黃文彬在麗晶KTV出
    言要求外出時，已予拒絕，且「國隆」等人及被告等人分批
    將其帶往全家福KTV與海邊，皆係以強押上車之方式為之，
    又其於原審審理中並證稱，案發時在麗晶KTV擔任經理，負
    責店內事務管理，並無其他管理人員，營業時間自晚上8時
    起至凌晨3時止等語（見原審卷第44頁反面、第46頁反面至
    第47頁正面），顯見被害人李曜同自麗晶KTV外出當時，仍
    在上班時間，又無人代班，而黃文彬在麗晶KTV內復已先有
    尋釁徵兆，堪認被害人李曜同應非自願外出。是被告之自白
    與事實相符，應堪採信。本件事證明確，被告上開犯行洵堪
    認定，應依法論科。
二、論罪科刑：
  (一)按刑法第302條之妨害自由罪，原包括私禁及以其他非法方
    法剝奪人之行動自由而言，所謂非法方法，當包括強暴、脅
    迫等情事在內，縱其所為，合於刑法第305條恐嚇危害安全
    之情形，仍應視為剝奪行動自由之部分行為（最高法院74年
    台上字第3404號判例可資參照）。查被告以動手強押之非法
    方法，剝奪被害人之行動自由約4、5小時，核其所為，係犯
    刑法第302條第1項之剝奪他人行動自由罪。本件同案被告黃
    文彬對被害人李曜同出言恫嚇，不讓被害人離去而剝奪其行
    動自由，其中雖有出言恫嚇之行為，惟依前揭說明，核被告
    上開所為，僅係犯刑法第302條第1項之剝奪他人行動自由罪
    。
  (二)次按共同正犯之成立，祇須具有犯意之聯絡，行為之分擔，
    既不問犯罪動機起於何人，亦不必每一階段犯行，均經參與
    。共同實行犯罪行為之人，在合同意思範圍內，各自分擔犯
    罪行為之一部，相互利用他人之行為，以達其犯罪之目的者
    ，即應對於全部所發生之結果，共同負責；共同正犯間，非
    僅就其自己實行之行為負其責任，並在犯意聯絡之範圍內，
    對於他共同正犯所實行之行為，亦應共同負責；又共同正犯
    不限於事前有協議，即僅於行為當時有共同犯意之聯絡者亦
    屬之，且表示之方法，不以明示通謀為必要，即相互間有默
    示之合致亦無不可（最高法院97年度臺上字第2517號判決意
    旨參照）。另次按共同正犯之意思聯絡，原不以數人間直接
    發生者為限，即有間接之聯絡者，亦包括在內，如甲分別邀
    乙、丙犯罪，雖乙、丙彼此無直接之聯絡，亦無礙於其為共
    同正犯之成立（最高法院77年台上字第2135號判例參照）。
    查本件被告雖於被害人李曜同遭同案被告黃文彬押抵全家福
    KTV後始到現場，且被告係以搭住李曜同肩膀防止逃逸之方
    式作為強押手段，因被告與黃文彬、黃志明等人均有行為之
    分擔，縱然有些僅有間接之犯意聯絡，亦均為共同正犯。又
    被告與同案被告黃文彬、黃志明等人於同日在時間緊接與空
    間緊密下，先後將被害人李曜同強押至上開全家福KTV、彰
    化縣伸港鄉海邊妨害李曜同之行動自由，侵害同一人之自由
    法益，應論以單純一罪。至起訴書記載黃文彬抵達海邊後與
    另一少年各自持槍部分，因黃文彬仍在通緝中，無從證明該
    事實，且所謂少年是否確有其人，亦無法證明，被告於原審
    復否認就此部分有犯意聯絡及行為分擔，且起訴書未主張被
    告涉有此部分犯罪，是該部分不在本案起訴及審判範圍之內
    ，附此敘明。
三、原審審理結果認被告罪證明確，適用刑法第28條、第302條
    第1項，刑法施行法第1條之1第1項、第2項前段等規定，並
    審酌被告所犯，造成被害人身心受害非淺，糾眾為之，肆無
    忌憚，加害時間長久，犯後於原審未坦承認錯，且未賠償分
    文或取得原諒，惟無前科，係附和黃文彬等人犯罪，相形之
    下惡性較輕及其他一切情狀，量處有期徒刑8月。並認扣案
    之塑膠棍、伸港茶行上衣係在案外人陳志昌住處扣得，球棒
    係案外人王瑞民在住處外拾獲報警，連同被告均否認與本案
    有何關連（見偵字第91號偵查卷1第17、40、323、326頁、
    原審卷第49頁正面），且非違禁物，不符法定沒收要件，無
    從宣告沒收等情，核其認事、用法、量刑均無不當。被告上
    訴意旨猶執前詞，其上訴無理由，應予駁回。
四、再被告前未曾因故意犯罪受有期徒刑以上刑之宣告，有臺灣
    高等法院被告前案紀錄表在卷可憑，其為本件犯罪固值非難
    ，惟其短於思慮，致觸犯本案犯行，於審理中已與被害人李
    曜同達成和解，有和解書1份附卷可參，被害人亦表明不再
    追究，是被告經此刑之教訓，當知所警惕，而無再犯之虞，
    本院認前開對其宣告之刑，以暫不執行為適當，爰併宣告緩
    刑3年，以啟自新。
據上論斷，應依刑事訴訟法第368條，刑法第74條第1項第1款，
判決如主文。
本案經檢察官沈淑宜到庭執行職務。
中　　華　　民　　國　 100　　年　　4　　 月　　12　　日
            刑事第五庭　審判長法　官　趙  春  碧
                              法　官  賴  恭  利
                              法　官  卓  進  仕
以上正本證明與原本無異。
如不服本判決應於收受送達後10日內向本院提出上訴書狀，其未
敘述上訴理由者，並得於提起上訴後10日內向本院補提理由書狀
（均須按他造當事人之人數附繕本）「切勿逕送上級法院」。
                              書記官  郭  振  祥
中　　華　　民　　國　 100　　年　　4　　 月　　12　　日
附錄本判決論罪科刑法條：
刑法第302條第1項
私行拘禁或以其他非法方法，剝奪人之行動自由者，處5年以下
有期徒刑、拘役或3百元以下罰金。
